臺灣高等法院臺南分院刑事判決　　　　 96年度上訴字第311號
上　訴　人
即　被　告　丁○○
　　　　　　　　　　現另案於臺灣嘉義監獄執行中
選任辯護人　裘佩恩律師（扶助律師）
上列上訴人因違反毒品危害防制條例案件，不服臺灣嘉義地方法
院九十五年度訴字第五九一號中華民國九十六年一月三十一日第
一審判決（起訴案號：臺灣嘉義地方法院檢察署九十五年度偵字
第四七四七號），提起上訴，本院判決如下：
    主  文
原判決撤銷。
丁○○連續販賣第一級毒品，累犯，處無期徒刑；褫奪公權終身
；販賣毒品海洛因所得新台幣萬伍仟元沒收之，如全部或一部
不能沒收時，以其財產抵償之。扣案電子磅秤壹個，沒收之。
    事  實
一、丁○○於民國（下同）九十年間，因竊盜案件，經原審於九
    十一年三月一日，以九十年簡字第一０八九號判處徒刑三月
    確定，又於九十一年間，因違反毒品危害防制條例案件，經
    原審於九十一年八月十二日，以九十一年訴字第二０五號判
    處應執行有期徒刑一年二月確定，上開數罪，並經原審以九
    十二年聲字第七四五號，裁定應執行徒刑一年四月確定，於
    九十三年八月五日縮刑期滿執行完畢。
二、詎丁○○仍不知悔改，竟基於販賣第一級毒品海洛因概括犯
    意，連續自九十五年三月二十日前後某日起，至九十五年五
    月三十日止，在嘉義縣太保市頂港子墘三九之五號五樓十二
    租處（稻江管理學院後方附近）或台南縣後壁鄉菁寮村七之
    一號甲○○住處，由甲○○以公共電話或行動電話00000000
    00號撥打丁○○行動電話0000000000號聯絡後，甲○○即到
    上揭丁○○租處十二樓或樓下，抑或由丁○○親自攜海洛因
    至甲○○上揭住處，以一手交錢一手交貨方式，陸續以新台
    幣（下同）一千元價格販賣廿二次、二千元價格販賣二次，
    及三千元販賣三次給予甲○○。丁○○販賣海洛因所得，共
    計三萬五千元。嗣於九十五年五月三十日晚上十時十分許，
    經警持搜索指揮書，在甲○○上揭住處執行搜索，查獲丁○○放置該處，為其所有，供販賣海洛因所用電子磅秤一個。
三、案經嘉義縣警察局移送台灣嘉義地方法院檢察署檢察官偵查
    起訴。
    理  由
甲、證據能力部分：
一、按被告以外之人於審判外言詞或書面陳述，除法律有規定者
    外，不得作為證據，刑事訴訟法第一百五十九條第一項定有
    明文，另被告以外之人於審判外陳述，雖不符同法第一百五
    十九條之一至之四規定，而經當事人於審判程序同意作為證
    據，法院審酌該言詞陳述或書面陳述作成時情況，認為適當
    者，亦得為證據。當事人、代理人或辯護人於法院調查證據
    時，知有第一百五十九條第一項不得為證據情形，而未於言
    詞辯論終結前聲明異議者，視為有前項同意，此觀同法第一
    百五十九條之五規定自明。查辯護人主張證人甲○○於警詢
    證述無證據能力，因證人甲○○業於原審到庭證述，予被告
    對質詰問機會，上開證人於警詢陳述，係屬被告以外之人於
    審判外言詞陳述，復無與本院審理時所為證述不符，而存有
    特別可信情形，亦無刑事訴訟法第一百五十九條之三所列各
    款情形，是認其警詢所為陳述，無證據能力。
二、次查辯護人對於證人甲○○於檢察官偵查中證述，亦主張因
    該次偵訊筆錄並未記載應否具結有疑義，卻逕供後具結，認
    無證據能力。惟按被告以外之人於偵查中向檢察官所為陳述
    ，除顯有不可信情況者外，得為證據，刑事訴訟法第一百五
    十九條之一第二項定有明文。又證人應經具結，始得作為合
    法證據資料，而具結應於訊問前為之，但應否具結有疑義者
    ，得命於訊問後為之，此觀同法第一百八十八條亦明。又共
    同被告雖以被告身分經檢察官訊問，但渠等如就其他被告涉
    案部分，因仍具證人身分，故非不能於訊問後，命其供後具
    結（九十五台上四一三三號判決參照）。況證人應具結立法
    意旨在於擔保證言係據實陳述，即證人證言是否屬於合法證
    據資料，其重點在於是否履行具結之法定條件，如業已為「
    供前或供後具結」，則認為已經擔保其證言係據實陳述義務
    ，堪可認為合法證據資料，即應審酌檢察官訊問實際情形，
    非謂供後具結皆無證據能力。本件證人甲○○於九十五年九
    月三日固係於檢察官訊問後具結，然觀之該次偵查庭，甲○○係以施用毒品案件被告身分到庭，於檢察官訊問時，供出
    毒品來源係向被告購買，檢察官始命其就供出毒品來源部分
    以證人身分具結作證，並諭知具結之義務及偽證處罰，命其
    朗讀結文始具結附卷，尚補充訊問其前所為證述是否屬實，
    並於筆錄製作完成交其親閱內容，經其確認無訛後始簽名等
    情，有該份筆錄及結文在卷足稽（詳偵查卷十五至十六頁）
    ，顯見證人訊後具結，應合於刑事訴訟法第一百八十八條規
    定，而於法無違，且經檢察官訊問，未受其他外力影響，摻
    入虛偽可能性甚低，足見其於偵查中向檢察官所為陳述，應
    無不可信情況，即或認被告就此具結時程爭議可酌，依上說
    明，亦無礙足以擔保其等證言係據實陳述義務，仍可認屬合
    法之證據資料（九十五台上二０八一號判決參照）。是證人
    於偵查中所為證述，應認具證據能力。
三、至於甲○○於原審證稱丙○○告知亦向被告購買毒品等語，
    因係聽聞之言，係傳聞證據，然已據公訴檢察官聲請傳喚丙○○於本院審理時到庭具結證述，給予被告對質詰問權利行
    使之機會，是自以丙○○本人於本院審理時到庭之證述為證
    據，甲○○於本院審理時所供述丙○○告知亦向被告購買毒
    品等語，應無證據能力，附此敘明。
乙、實體部分：
一、訊據上訴人即被告丁○○供承於九十五年五月三十日交付海
    洛因予甲○○，並一起在其上開租處，施用海洛因一次等情
    ，惟否認有販賣第一級毒品海洛因犯行，辯稱：應係伊舉發
    甲○○持有槍枝為警搜索，甲○○挾怨報復，而誣指伊販賣
    海洛因，又買來毒品係自己施用，亦供甲○○施用過，但未
    曾販賣云云。惟查：
　(一)上開被告販賣海洛因事實，業據證人甲○○於偵查中證稱：
  　九十五年五月廿七日先打電話給被告，被告叫伊去太保市租
    處，係買一千元海洛因等語（詳偵查卷十四頁），復於原審
    供稱：向被告買海洛因，係用行動電話0000000000號或公共
    電話撥打被告0000000000行動電話，在電話稱呼「阿牛」或
    「朋友」，告知係「菜頭」說要拿「東西」，就知道是海洛
    因，第一次購買係在九十五年三月下旬即廿日左右，電話中
    告知要買一千元，相約在被告租處樓下，到達時再以電話通
    知被告，被告即持海洛因下樓，一手交錢，一手交貨，拿到
    海洛因後，回到車上施用；另九十五年五月廿七日當日，係
    在早上八點多，向被告買一千元海洛因，在被告租處樓下，
    拿到毒品後，在自己車上施用；最後一次購買，則係在九十
    五年五月三十日上午九或十時許，到被告租處買一千元，一
    起在該處施用；前後總共二十至三十次，至少有廿七次，其
    中二千元二次、三千元三次，其餘均是一千元；那陣子只向
    被告購買毒品等語（詳原審卷六九至八二頁）。參以證人甲○○綽號菜頭，被告綽號阿牛，上開行動電話0000000000號
    為甲○○所用，而0000000000號行動電話則為被告所有，又
    上揭嘉義縣太保市房屋為被告租處，且在九十五年五月三十
    日甲○○確曾至該租處一起施用海洛因等情，均為被告供承
    在卷（詳原審卷十七頁、偵查卷九頁、警卷二頁），復經原
    審依職權調閱上開被告行動電話通聯紀錄在卷可佐，顯示被
    告有為數龐大通聯紀錄，被告與甲○○通聯甚為密集。再參
    以證人甲○○前因施用海洛因案件，經臺灣雲林地方法院裁
    定送觀察勒戒後，於九十三年七月十五日認無繼續施用毒品
    傾向釋放，並經臺灣雲林地方法院檢察署檢察官於九十三年
    七月二十日，以九十三年毒偵字第五七一號為不起訴處分確
    定。嗣甲○○又因於九十五年三月底某日起至同年六月三十
    日止，在台南縣後壁鄉菁寮村七之一號、嘉義縣朴子市稻江
    管理學院後面等處，連續施用海洛因多次，而經原審於九十
    五年十二月十八日，以九十五年訴字第六０二號判處徒刑七
    月，有判決正本、甲○○臺灣高等法院被告前案紀錄表在卷
    可稽（詳原審卷一二八至一二九、一五三至一五六頁）。並
    經原審調甲○○該施用毒品案全卷查明屬實，並將警卷影印
    存卷為憑（詳原審卷八八至一０四頁），足認證人甲○○確
    有施用第一級毒品海洛因抵癮需求，而存在向被告購買海洛
    因動機。是證人甲○○證述向被告購賣毒品，應屬非虛。
　(二)又本件於九十五年五月三十日晚上十時十分許，經警持搜索
　  指揮書，在甲○○住處執行搜索，扣得被告所有電子磅秤一
    個，有臺灣嘉義地方法院檢察署檢察官實施逕行搜索指揮書
    、搜索扣押筆錄、扣押物品收據、扣押物品目錄表、扣押書
    、照片二張在卷足稽（詳原審卷九五至一０一、一０四頁）
    。並據被告供承，本件扣案電子磅秤一個，係其居住在甲○○住處時留下，為其所有無訛（詳原審卷一四七頁）。雖被
    告辯稱，電子磅秤係因向他人購買毒品時，常因數量不足，
    而需以電子磅秤秤重確認云云（詳原審卷一四七頁）。然參
    諸被告對其毒品來源，於警詢已供稱：（你共向綽號阿凱男
    子購買幾次毒品？每次購買多少？）我約向綽號阿凱男子購
    買五、六次海洛因，每次購買數量不定，最多二萬元，最少
    五千元；（你稱未販賣毒品，為何每次購買數量不少毒品？
    ）因我施用毒品量大等語，有嘉義縣警察局函送被告警詢筆
    錄可憑（詳原審卷三四、三五頁）。並於原審供承：伊每次
    買一、二萬元，二萬元大約半錢重等語（詳原審卷一四八頁
    ）。即被告確有多次購入一萬元或二萬元海洛因，數量顯較
    一般施用者為鉅。衡情海洛因價格昂貴，若僅供己施用，應
    無須甘冒為警查獲風險，如此頻繁，且大量購入海洛因，佐
    以一般販毒者為謀得販賣利益，對於販出毒品重量，為求精
    準秤重分裝，皆持以電子磅秤，以達精確其重量，而不致不
    敷成本，是難認該電子磅秤係為購入毒品時秤重所用。至上
    開電子磅秤放置於甲○○住處，係被告於九十五年五月初，
    住在臺南縣後壁鄉菁寮村七之一號甲○○住處，前後約十餘
    日，於九十五年五月十八、十九日即離開，未將電子磅秤帶
    走等情，亦據證人甲○○證述在卷（詳原審卷七四頁）。而
    迄被告為警查獲，約僅十日時間，縱使未將電子磅秤，帶離
    甲○○住處，亦非可得證被告非將電子磅秤供作販賣毒品之
    用。是被告上開辯詞，皆非可採。
　(三)再者，被告於警詢已供稱：（據甲○○於九十五年五月三一
　  日警詢供稱，他都用他的手機，撥打你的手機，自九十五年
    三月初起，開始向你買毒品，共向你購買二十幾次，你作何
    解釋？）他有問我，我沒有毒品賣他；（又據甲○○於九十
    五年五月卅一日警詢供稱，他要向你購買海洛因毒品時，均
    向你稱阿兄我要拿軟的一千，你即販毒於他，是否正確？）
　　他有這樣問，我均沒賣他等語（詳警卷三至四頁），而於原
　  審經提示上開警詢筆錄時，被告卻反供稱：未賣過毒品，不
    知道甲○○有無跟伊說過云云（詳原審卷一四五頁）。然被
    告亦供承警詢時，未遭違法取供等情，則被告警訊顯係出於
    自由意識下任意性陳述，顯見甲○○確曾以購買海洛因為由
    ，與被告聯絡，堪可認定。又被告於原審供稱：九十五年五
    月三十日早上，甲○○因毒癮發作，來伊住處，拿施用一次
    份量海洛因予甲○○施用，並未收錢，甲○○要施用毒品時
    ，即找伊拿，從九十五年三月至五月卅日，前後超過五次，
    但有無十次不確定等語（詳原審卷一四五至一四八頁），顯
    見其於警詢先供稱，甲○○曾表示欲向其購買毒品，然並無
    毒品賣之，卻於原審自承，甲○○向其拿海洛因施用，有拿
    予甲○○，但未收錢等情，則此豈非無毒品可賣，卻有毒品
    可贈送施用？至被告於原審辯稱：甲○○曾交一萬元，一起
    購買二萬元毒品，約於五月時一起去買，甲○○也曾借錢給
    伊，而其僅交過該一萬元一起買毒品等語（詳原審卷一四六
    頁），然其於偵查中係供稱：曾向甲○○拿一萬元共同去買
    毒品，買回來後二人一起施用，這一萬元算向甲○○借等語
    （詳偵查卷八頁）。輔以甲○○於原審證稱：約於九十五年
    四月底左右，曾借被告一萬元，幾天後即償還，購買毒品係
    另外給錢等語（詳原審卷八一頁），即被告於偵查中坦承向
    甲○○借一萬元，核與證人甲○○證述相當。衡情若甲○○
    確曾交一萬元給被告，則於五月間一起前往購買毒品，則以
    施用一次一千元計算，所交付一萬元至少可得施用十次份量
    ，每天施用尚可施用十天，然被告於原審卻稱：甲○○要施
    用時就找伊拿，這段期間（指九十五年三月下旬至九十五年
    五月三十日止）有無十次不確定，至少有五次，至於九十五
    年五月三十日當天，拿給甲○○施用毒品，已忘記係何時購
    買亦不知購入金額云云（詳原審卷一四六、一四八頁），顯
    見被告所為供述，係避重就輕。被告既供稱，甲○○於五月
    間交付一萬元買毒品，卻又未實際交該一萬元毒品予甲○○
    施用，若於五月間始持該一萬元購入毒品，甫於五月三十日
    交付甲○○施用毒品，理應與該次購買有所牽涉，益徵被告
    所辯，係卸責之詞，均難採信。
　(四)至於被告否認販賣海洛因予甲○○，其辯護人亦以證人甲○○先後所證均有不符，不足為被告販賣毒品證據。然審理事
    實之法院，於證人陳述有部分前後不符或相互間有所歧異時
    ，究竟何者可採，應本其自由心證予以斟酌，非謂一有不符
    或矛盾，即應認其全部不可信。又證人供述證據，前後不符
    時，究竟何者為可採，事實審法院仍得依證據法則，本於自
    由心證予以斟酌，作合理比較，定其取捨，若其取捨判斷無
    從認為確實有違日常客觀之經驗法則，自不得指為違背法令
    （七十四台上一五九九號判例、九十三台上三七二０號及八
    十二年台非一四一號、七十三台上三九九八號判決參照）。
    且證人就同一事實陳述前後略有出入，乃各人記憶不清或細
    節未交待清楚，或其描述用語不同，省略片段情節，或記錄
    之詳簡有異所致，倘其主要陳述一致，即尚難因其細節，稍
    有紛歧，即將全部證言捨棄不採。查本件證人甲○○證詞，
    雖就購買毒品次數、價格、確切時間、地點、方式，於偵查
    僅證述，於九十五年五月廿七日購買一次，然於原審時卻證
    述至少有廿七次，前後次數落差甚大。惟衡諸購買毒品施用
    涉及犯罪，施用者對於施用次數有隱匿，人之常情。再者受
    限於訊問者問話方式等因素，因而使其證詞次數前後有不符
    。經查，證人甲○○於偵查中經檢察官訊問：在九十五年五
    月三一日被查獲施用毒品，並曾於九十五年五月廿七日上午
    九時許，在嘉義縣朴子市稻江管理學院後面施用海洛因一次
    ；有跟丁○○買毒品；係於九十五年五月廿七日，在丁○○
    租屋處買，先打電話給丁○○，他叫我去他租處買，我買一
    千元海洛因等語（詳偵查卷十四頁）。顯見係因訊問者問話
    方式，讓受訊問者有限定於該次施用之毒品來源，而為回答
    ，且檢察官並未繼續訊問有無其他施用毒品或購買毒品之情
    ，證人即無機會再就其餘購買情節證述，堪認證人係因訊問
    方式，而為上開證詞。然非證稱僅購買一次甚明，是上開證
    人證詞雖有購買次數相異處，惟證人對於向被告購買毒品地
    點、交易及聯絡方式，暨購買價格等基本事實，則始終證述
    一致，足認證人證詞確有相當可信性，依上說明，本件證人
    所為證詞，自難認為不具證據價值，本院自得採信上開證人
    證詞，執為認定被告犯行。至原審依職權調閱雙方通聯紀錄
    ，顯示於九十五年五月廿七日中午十二時三十七分五秒，被
    告以其行動電話撥打甲○○0000000000號行動電話，且顯示
    被告手機所在基地台在嘉義縣竹崎鄉，與甲○○證述當日係
    於早上八點多聯絡被告，被告係在上開太保市租處等語，略
    有出入，然就與被告係以電話聯絡交易海洛因，證述仍屬前
    後一致，且一般人際間以電話聯繫，究竟係何人主動打電話
    與對方，若非特殊事故，事後通常難以明確記憶，況被告亦
    於原審供承：不記得五月廿七日，有無與甲○○通電話等語
    （詳原審卷一四七頁）。即被告對於有無與甲○○聯絡，亦
    不復記憶。另證人甲○○於九十五年五月三十日上午十時零
    一分四三秒、十時四十分三十秒、十時四四分廿三秒、十時
    五三分零二秒，密集以其所有上開行動電話，撥打被告行動
    電話，且基地台顯示係在嘉義縣義竹鄉，亦非於被告前開租
    處嘉義縣太保市。然上揭通聯紀錄，皆為甲○○證述及被告
    坦承在卷，即基地台位置恐因電訊及被告所在位置，而有所
    浮動，故尚難以此，而質疑證人甲○○上開證詞憑信性。
　(五)被告另辯稱，甲○○係因遭伊檢舉持有槍枝，挾怨報復而誣
　  認其販賣毒品，經原審調閱相關檢舉卷證，係秘密證人Ａ１
    於九十五年五月廿九日檢舉被告非法持有俗稱「沙漠之鷹」
    手槍，警方遂於九十五年五月三十日下午一時十分許，持原
    審九十五年聲搜字第五六一號搜索票，在被告上揭租處執行
    搜索，扣得其所有第一級毒品海洛因一包（驗後淨重○‧○
    五公克），其所有供施用第一級毒品海洛因所用前開毒品外
    包裝一個、注射針筒二支、斜削吸管二支、橡膠條管二條、
    夾鏈袋三個、葡萄糖一包，其所有供施用第二級毒品安非他
    命所用玻璃球管二支，有嘉義縣警察局九十五年十一月七日
    嘉縣警刑偵一字第０９５００５９３８５號函送被告第一次
    警詢筆錄及原審依職權調閱九十五年聲搜字第五六一號卷宗
    在卷可佐（詳原審卷三一至三六頁）。而被告於九十五年五
    月三十日下午四時三十七分警詢供稱：（你稱你沒有非法持
    有手槍，為何你同居女友項樹芬稱，該把手槍係由你一位朋
    友綽號菜頭男子拿走，你如何解釋？）我不知道等語（詳原
    審卷三五頁）。然卻旋於同日下午六時三十分許，以秘密證
    人Ａ１身分，檢舉上揭「沙漠之鷹」手槍，係於九十五年五
    月廿八日中午某時，由綽號菜頭男子寄放，已於同年月三十
    日晚間，攜至「菜頭」住處歸還，而該綽號「菜頭」男子即
    為甲○○等情，復經警依檢察官命緊急搜索，於九十五年五
    月三十日晚上十時十分許，在甲○○前揭住處搜索，然並未
    搜得上開手槍，有原審依職權調閱警卷可憑。而甲○○於原
    審證稱：被搜索時，警方有告知係搜槍，但不知係被告檢舉
    ，迄至被帶回警局後，看到被告在場，警察告知係被告檢舉
    持槍，與被告並無恩怨等語（詳原審卷七九、八二頁）。是
    警方既未在甲○○住處搜得被告所檢舉槍枝，以甲○○被警
    查獲施用第一級毒品海洛因犯行，依毒品危害防制條例第十
    條第一項，為處有期徒刑六月以上五年以下，然若誣指或偽
    證被告販毒，刑法偽證罪或指定犯人誣告罪，皆為七年以下
    有期徒刑，更重於所犯施用毒品罪，衡情甲○○應無由甘冒
    偽證或誣告等重罪刑罰風險，而構詞誣陷被告販毒。再者毒
    品危害防制條例第十七條雖規定，犯同法第十條之罪，供出
    毒品來源，因而破獲者，得減輕其刑，係為獎勵施用毒品者
    供出毒品來源，以利查緝。且係規定「得」減輕其刑，而非
    「必」減輕其刑，甲○○為警查獲係犯施用毒品罪，若隨意
    誣指被告販毒，雖得減輕其刑利益，然卻有遭判處偽證罪或
    誣告罪重刑不利益，二者間利益衡量取捨，應甚明確。況被
    告於原審亦供述：與甲○○交情不錯，並無恩怨，曾住在一
    起等語（詳原審卷一四四頁）。即雙方既有情誼，甲○○更
    應不致為此誣指被告販毒損己損人之事。是被告所辯，甲○○係因遭檢舉非法持有手槍而挾怨報復，而指證其販毒云云
    ，與常情未合。再觀被告於警詢及偵查中皆已知悉係甲○○
    指證其販賣海洛因，是否遭甲○○誣指，對此攸關己身有無
    販賣毒品重罪有利事實，衡情被告應立即提出，請求警方或
    檢察官深入調查，以維自身權益，毋須待甲○○以證人身分
    作證始以上情置辯，然被告卻始終皆未為之，反於警詢時尚
    且供稱：（據甲○○於九十五年五月三十一日警訊供稱，他
    要向你購買海洛因毒品時，均向你稱阿兄我要拿軟的一千，
    你即販毒於他，是否正確？）他有這樣問，我都沒賣給他」
    云云，並無一語提及恐遭甲○○挾怨報復，殊與常情不符，
    亦難採信被告所辯為真實。
　(六)又海洛因物稀價昂，取得不易，且為政府嚴予查緝違禁物，
　  販賣者刑責甚重，若無利可圖，衡情應無甘冒被判重刑危險
    而無償交付他人施用，且施用毒品者因取得毒品所需費用甚
    鉅，而施用毒品往往造成精神萎靡等情，無法正常工作，其
    吸毒之經濟來源除以其他不法方法犯罪所得外，有些則鋌而
    走險以販毒所得來維持。經查，被告既自承有吸毒惡習，最
    近一次係於九十五年五月初某日起至同月三十日止，連續施
    用海洛因，經原審於九十五年八月廿一日，以九十五年訴字
    第三九六號判處徒刑一年一月確定，有臺灣高等法院被告前
    案紀錄表及判決在卷可稽（詳原審卷一五七至一六０頁），
    顯見被告毒癮非淺，其於原審復自承係務農為生（詳原審卷
    一四九頁），應無相當資力，以供自身施用海洛因所需高額
    花費，自需較充裕金錢來源，則其藉由販賣海洛因營利所得
    支付施用海洛因所需費用，與常情無違。且依證人所購買毒
    品，均係先以電話與被告聯絡後，再至被告租處或樓下，或
    由被告持往甲○○前揭住處交付等情觀之，倘被告無利可圖
    ，又何以不計風險及勞煩，而自行攜帶毒品至臺南縣後壁鄉
    菁寮村七之一號甲○○住處或在其租處樓下交付毒品，又其
    務農經濟來源，非屬穩定收入，豈有多次免費贈送毒品予甲○○施用可能？又被告已自承購入大量海洛因，是雖無證據
    足認其係基於營利意圖而購入海洛因，惟其販入後另起販賣
    營利意圖，洵堪認定。綜上，堪認被告在主觀上應有販賣毒
    品藉以營利意圖，客觀上，亦確有賣毒營利事實，要可認定
    。
　(七)買受毒品者通常無法探知販毒者賺取利潤為何，是販賣毒品
　  利得，除販毒者坦承犯行或價量俱臻明確外，委難察得實情
    ，販賣者從價差或量差中牟利方式雖異，其意圖營利販賣行
    為則同一。是以因海洛因量微價高，販賣者願甘冒為警查獲
    可能處以重刑風險，即應有利益可牟，則雖被告否認有販賣
    上開海洛因犯行，而無可查證其賣出確實賺取差價，然依上
    所述，被告販賣海洛因，為維持經濟來源，當有意圖營利犯
    意甚明，而本件證人供述，其向被告購買毒品次數及數量，
    以證人甲○○明確證述，向被告購買海洛因一千元廿二次、
    二千元二次及三千元三次，應可認定。從而，被告販賣毒品
    海洛因所得金額，合計為三萬五千元。
　(八)綜上所述，足證被告所辯，係卸責之詞，不足採信。被告販
　  賣第一級毒品海洛因予甲○○犯行，事證明確，堪以認定。
    至證人甲○○及被告丁○○於本院上訴審時經渠等同意，送
    請法務部調查局測謊，其中就證人甲○○係向被告丁○○買
    毒品及有付毒品錢給丁○○等問題，進行測謊結果，證人甲○○呈情緒波動反應研判有說謊；另被告丁○○部分，則因
    無法獲致有效生理反應，無法據以研判，有無說謊等情，有
    該局九十六年九月六日調科南字第09600-354290號測謊報告
    書在卷可憑（詳上訴卷一五四頁）。雖證人甲○○上開測謊
    結果研判有說謊情形，然證人甲○○於本院上訴審作證時，
    則堅稱確有向被告購買毒品，並舉其女友乙○○為證，以實
    其說（詳上訴卷二一二至二一六頁）。嗣本院上訴審依法傳
    訊證人乙○○到庭供稱：九十四至九十六年間，有借一萬元
    給甲○○；甲○○在台南縣後壁鄉有一個住處，有次我與甲○○一起去彰化，向我學妹拿一萬元，後來去高雄看龍舟，
    那天下午有個人被警察查獲，就是最左邊相片上的這個人（
    指丁○○，提示丁○○被查獲當時照片予乙○○指認，詳警
    卷十頁照片），甲○○在拿到錢後，即在車上就將錢拿給相
    片上的這人，這個人住在甲○○家有段時間，甲○○曾叫我
    拿一千、二千元給他，甲○○均是找這人拿東西；記得有次
    我們曾經在公共電話，他想說要去拿東西，先打電話給這個
    人，這人說不夠錢去拿東西，問我這裡有無錢等語（詳上訴
    卷二四八至二六二頁）。綜上所述，本件證人甲○○對被告
    販毒指證歷歷，且舉其女友乙○○為證，而其女友所供確足
    佐證甲○○所供屬實，則證人甲○○於調查局測謊結果，自
    非可信，併此敘明。
二、新舊法比較部分：
　(一)刑法第二條第一項部分：
    被告行為後，刑法於九十四年一月七日修正，同年二月二日
    公布，業於九十五年七月一日施行。按行為後法律有變更者
    ，適用行為時之法律。但行為後之法律有利於行為人者，適
    用最有利於行為人之法律，修正後之刑法第二條第一項定有
    明文。該條之規定係規範行為後法律變更所生新舊法律比較
    適用之準據法，雖亦經修正，但因屬適用法律準據法，本身
    尚無比較新舊法問題，應一律適用裁判時修正後刑法第二條
    之規定，決定適用之刑罰法律（最高法院九十五年五月二十
    三日刑事庭第八次會議決議可資參照）。
　(二)連續犯部分：
    刑法第五十六條規定：「連續數行為而犯同一之罪名者，以
    一罪論，但得加重其刑至二分之一」，業經修正刪除，此雖
    非犯罪構成要件變更，然顯已影響行為人刑罰法律效果，自
    屬法律變更，而應比較修正前後規定。亦即被告基於概括犯
    意所為數行為，自九十五年七月一日起，已不再成立連續犯
    ，而應依具體行為性質論罪。查被告所為多次販賣第一級毒
    品犯罪行為，均發生於新法施行前，且其所為各次犯行時間
    、地點各均獨立，惟其時間緊接，所犯係構成要件相同罪名
    ，主觀上顯係基於概括犯意，依修正前第五十六條規定，得
    成立連續犯。至修正後既將連續犯規定刪除，而被告前開數
    行為，並無接續犯或包括一罪、想像競合犯情形，其先後多
    次犯行，各獨立成罪，應分論併罰。比較修正前後規定，自
    以修正前規定，較有利被告。
　(三)罰金刑部分：
    刑法第三十三條第五款，關於「罰金：一元以上」規定，修
    正公布為「罰金：新臺幣一千元以上，以百元計算」，刑法
    法定本刑中列有罰金者，其法定最低度罰金因之提高，涉及
    科刑規範變更，自有新舊法比較必要，比較結果，以舊法有
    利於被告，應適用舊法規定，定其罰金部分法定刑。
　(四)法定本刑死刑及無期徒刑部分：
    修正前刑法第六十四條第二項規定「死刑減輕者，為無期徒
    刑，或為十五年以下十二年以上有期徒刑」，修正為「死刑
    減輕者，為無期徒刑」；刑法第六十五條第二項無期徒刑減
    輕之規定為「為七年以上有期徒刑」，修正為「為二十年以
    下十五年以上有期徒刑」，因涉及科刑規範變更，自有新舊
    法比較適用，比較結果，以修正前刑法，較有利被告。
　(五)累犯部分：
    被告行為後，修正後刑法關於累犯規定，以徒刑執行完畢，
    五年以內再犯之罪，以故意犯為限，始應論以累犯，修正前
    刑法關於累犯規定，其五年以內再犯之罪為有期徒刑以上之
    罪，不論故意犯或過失犯，均論以累犯。是修正後刑法第四
    十七條規定，既僅限於故意犯，始成立累犯，則修正後規定
    ，顯較有利被告。
　(六)綜上所述，法律修正前後比較，本件修正後刑法第二條第一
　  項「從舊從輕」原則，本件以適用修正前相關刑罰法律，對
    被告較為有利。雖修正後刑法第四十七條規定較有利被告，
    然於本件被告係故意犯，適用修正前規定，對被告並無不利
    ，基於法律整體適用原則，就刑法第四十七條部分，亦適用
    修正前規定。另修正後刑法第五十七條、第五十九條規定，
    為法院就刑之裁量及酌減審認標準見解明文化，非屬法律變
    更，附此敘明。
三、論罪部分：
    按海洛因屬毒品危害防制條例第二條第二項第一款所稱第一
　  級毒品。核被告所為，係犯毒品危害防制條例第四條第一項
    販賣第一級毒品罪，其因販賣而持有毒品低度行為應為販賣
    高度行為所吸收，不另論罪。被告先後多次販賣海洛因犯行
    ，時間緊接，觸犯犯罪構成要件相同罪名，顯係基於概括犯
    意反覆為之，為連續犯，應依修正前刑法第五十六條規定論
    以一罪，除其法定刑為死刑、無期徒刑部分，依法不得加重
    外，應加重其刑。又被告前因竊盜案件，經原審判處有期徒
    刑三月確定，又因違反毒品危害防制條例案件，經原審判處
    應執行有期徒刑一年二月確定，上開數罪經定應執行刑為有
    期徒刑一年四月確定，於九十三年八月五日縮刑期滿執行完
    畢，有上揭被告前案紀錄表在卷可稽，被告於徒刑之執行完
    畢，五年內，再故意犯本件有期徒刑以上之罪，為累犯，除
    法定刑為死刑、無期徒刑部分依法不得加重外，其餘應依修
    正前刑法第四十七條規定，遞加其刑。
四、原判決以被告罪證明確，因予論罪科刑，固非無見。惟查：
    (一)按刑法第五十九條酌量減輕其刑，必須犯罪有特殊原因，
    在客觀上足以引起一般同情，認即予宣告法定最低度刑期仍
    嫌過重者，始有其適用。本件依原判決所載被告有多次施用
    毒品前科，素行不良，販賣之海洛因，足以導致施用者產生
    精神障礙、性格異常身心，戕害國人身體健康，且有危害社
    會安全之虞，惡性非輕等情，則被告有上開連續販賣海洛因
    予他人之事實，在客觀上即無憫恕可言。原判決以被告販賣
    毒品所得僅三萬五千元，且販賣對象僅有甲○○一人為由，
    引用刑法第五十九條為酌予減輕其刑論據，適用法則，尚有
    未合（九十二年台上三○二○號判決參照）。(二)又刑法第四
    十七條於被告行為後，業經修正，已如前述，修正後規定顯
    較有利被告，原判決以被告犯行，不論依修正前後規定均構
    成累犯，而謂無刑法第二條新舊法比較問題，自有未當。至
    被告上訴意旨，否認犯行，依上所述，固無理由，然原判決
    既有可議，自應由本院將原判決撤銷改判。爰審酌被告國小
    畢業智識程度，明知毒品海洛因對人體危害，竟為圖私利販
    賣，足以使購買者施用，而導致生理成癮性及心理依賴性，
    戕害國民身心健康，惡性非輕，且犯後無悔意等一切情狀，
    對被告量處無期徒刑，並依刑法第三十七條第一項規定，諭
    知褫奪公權終身，以資懲儆。至本件雖係被告提起上訴，然
    原判決適用法則既有上開可議，依法本件即無被告不利益變
    更禁止原則適用（刑事訴訟法第三百七十條但書參照），本
    院自得對被告量處更重於原審刑度。又被告販賣第一級毒品
    海洛因所得共有三萬五千元，已於上述，應依毒品危害防制
    條例第十九條第一項規定諭知沒收，如全部或一部不能沒收
    時，以其財產抵償之。至警方於搜索證人甲○○住處，扣得
    電子磅秤一個，依一般經驗法則確係供販賣毒品，分裝計量
    之用，參以被告亦供述係其所有，而放置於該處，可認係被
    告用以供販賣海洛因所用，亦應依毒品危害防制條例第十九
    條第一項規定，宣告沒收。
五、不另為無罪諭知部分（即販賣予丙○○部分）：
    公訴意旨另以：被告丁○○亦於上開時地，以相同方式，連
    續販賣海洛因予丙○○云云。檢察官認被告成立上揭犯行，
    無非以證人甲○○於原審時所為丙○○亦向被告購買毒品證
    述為其論據。訊據被告堅決否認有販賣海洛因予丙○○犯行
    。經查，證人丙○○於原審證稱：並不認識在庭被告，未向
    被告購買毒品，不知甲○○為何會證述伊向被告買毒品，至
    之前購買毒品係向綽號「阿妹」吳麗玲購買，而於九十五年
    一月間施用毒品被判刑後，即未再吸毒等語（詳原審卷一三
    八至一四一頁），輔以丙○○施用毒品前案紀錄，最近一次
    係於九十五年一月十五日廿二時許，因施用海洛因一次，為
    警查獲，經原審於九十五年五月十五日，以九十五年訴字第
    二０一號判處有刑六月確定，有判決書、丙○○臺灣高等法
    院被告前案紀錄表在卷為憑（詳原審卷一三０至一三一、一
    二六至一二七頁），而其於該次為警查獲後所供購買毒品來
    源，係向吳麗玲所購買，並非向被告購買，亦經原審依職權
    調閱九十五年訴字第二０一號全卷調查無訛，且丙○○於上
    開判決所示施用毒品時間後迄今，均未再因施用毒品為警查
    獲紀錄，即無證據可資證明丙○○於九十五年三月底至同年
    五月三十日止期間，仍有施用毒品惡習，而存有向被告購買
    毒品動機，縱甲○○與丙○○間有其他恩怨，然因已無證據
    足證丙○○仍有施用毒品而有購買毒品需求，即難認被告確
    有販賣海洛因予丙○○事實，此外查無其他積極證據，足證
    被告於上揭期間，確有檢察官所指販毒予丙○○犯行，公訴
    意旨此部分所為指訴，顯尚不足為被告有罪認定，基於無罪
    推定原則，該部分指控，犯罪尚屬不能證明，本應諭知無罪
    判決，然公訴意旨認此部分與上開經判刑部分，有連續犯裁
    判上一罪關係，故就該部分爰不另為無罪諭知，併此敘明。
據上論斷，應依刑事訴訟法第三百六十九條第一項前段、第三百
六十四條、第二百九十九條第一項前段，毒品危害防制條例第四
條第一項、第十九條第一項，刑法第二條第一項前段、第十一條
、第五十六條（修正前）、第四十七條（修正前）、第三十七條
第一項，判決如主文。
本案經檢察官郭珍妮到庭執行職務。
中　　華　　民　　國　　96　　年　　12 　月　　 6 　　日
                  刑事第六庭    審判長法　官  蔡崇義
                                      法　官  杭起鶴
                                      法　官  董武全
以上正本證明與原本無異。
如不服本判決，應於收受本判決後十日內向本院提出上訴書狀。
其未敘述上訴理由者並得於提起上訴後十日內向本院補提理由書
狀（均須按他造當事人之人數附繕本）「切勿逕送上級法院」。
　　　　　　　　　　　　　　　　　　　書記官  許美惠
中　　華　　民　　國　　96　　年　　12 　月　　 6 　　日
附錄法條：
毒品危害防制條例第四條第一項
製造、運輸、販賣第一級毒品者，處死刑或無期徒刑；處無期徒
刑者，得併科新臺幣一千萬元以下罰金。
